臺灣宜蘭地方法院刑事判決　　　　　　　　　　　　　　九十年度易字第五六一號
　　公　訴　人　臺灣宜蘭地方法院檢察署檢察官
　　被　　　告　甲○○
右列被告因妨害兵役案件，經檢察官提起公訴（九十年度偵字第一四三號），本院判
決如左：
    主  文
甲○○後備軍人居住處所遷移，無故不依規定申報，致使召集令無法送達，處有期徒
刑貳月，如易科罰金，以佰元折算壹日。緩刑貳年。
    事  實
一、甲○○為宜蘭縣團管區司令部列管之後備軍人，於民國八十九年七、八月間，因
    戶籍房屋遭查封後，與原同居之母丙○○分別遷居他處，甲○○從原居住處所宜
    蘭縣羅東鎮○○路二五０號二樓搬至同鎮○○路一三五號友人家中，無故不依規
    定申報，致使前述司令部於九十年四月三十日所發教育召集令（指定召集日期為
    同年六月十一日）無法送達。
二、案經宜蘭縣團管區司令部告發，由臺灣宜蘭地方法院檢察署檢察官偵查起訴。
    理  由
一、訊據被告甲○○固坦承有前述遷移居住處所，以及臨時召集令因而未能送達之事
    實，惟矢口否認有意妨害兵役，辯稱：只是不知該怎樣遷移戶口、不是意圖避免
    召集等語。惟依妨害兵役治罪條例第十一條第三項之規定：後備軍人居住處所遷
    移，如無正當理由而不為申報，致使召集令不能送達，應當以意圖避免召集論，
    分依照所發召集令之種類，分別處以同條例第六條或者第七條之刑罰。所謂「以
    意圖避免召集論」，是法律上所設擬制規定，不以行為人確為意圖逃避召集為必
    要，被告既因無故遷址不報而使臨時召集令無法送達，依據上述說明，仍應承擔
    刑責，此有司法院大法官解釋釋字第五一七號解釋文可資參照。本件並有卷附教
    育召集令後備軍人遷出未報年籍表、照片二紙可為佐證，並經查報派出所主管及
    警員簽章在該紙年籍表上簽證屬實。本件事證已明，被告犯行堪予認定，應依法
    論科。
二、核被告所為，係觸犯妨害兵役治罪條例第十一條第三項、第一項第三款罪名，應
    依同條例第七條第一項處罰。爰審酌被告確因原住居所遭查封拍賣後，與其丙○
    ○母分別搬遷他處落腳，確不知教育召集一事，有證人即其母丙○○、鄰居乙○
    ○到庭證述無誤，被告未依規定申報遷移而致觸犯法律，與一般獨自移居而惡意
    逃避兵役不報的情況有別，犯罪情狀尚屬輕微，本案可罰性已非重大、犯罪時之
    生活狀況、智識程度、因犯罪所生之損害及犯罪後態度良好等一切情狀，量處如
    主文所示之刑，以示懲儆。被告犯罪後，刑法第四十一條關於自由刑易科罰金之
    規定，已於九十年一月十日修正公布、自同月十二日起施行，凡觸犯最重本刑為
    五年以下有期徒刑罪名、而受六月下有期徒刑宣告的，如因身體、職業、家庭或
    其他正當理由，執行顯有困難，可依現行規定易科罰金，對於被告較為有利。本
    案自應適用裁判時的法律，諭知易科罰金的折算標準。又被告前未曾受有期徒刑
    以上刑之宣告，有臺灣高等法院檢察署刑案紀錄簡覆表在卷可憑，茲因一時失慮
    而罹刑典，經此偵審程序應已知警惕，本院認對其所宣告之刑以暫不執行為適當
    ，爰併予宣告緩刑二年，以勵自新。
據上論斷，刑事訴訟法第二百九十九條第一項前段，妨害兵役治罪條例第七條第一項
、第十一條第三項、第一項第三款，刑法第十一條前段、第二條第一項前段、第四十
一條第一項、第七十四條第一款，罰金罰鍰提高標準條例第二條，判決如主文。
本案經檢察官廖允松到庭執行職務
中　　華　　民　　國　　九　　十　　一　　年　　一　　　月　　　七　　　日
                               臺灣宜蘭地方法院刑事第二庭
                                       法  官
如不服本判決，應於判決送達後十日內，向本院提出上訴狀。
附錄法條：
妨害兵役治罪條例第十一條第一項第三款、第三項
同條例第七條第一項
